臺灣高雄地方法院刑事判決　　　　　　　100年度訴字第997號
公　訴　人　臺灣高雄地方法院檢察署檢察官
被　　　告　柯富元
指定辯護人　本院公設辯護人黃秋葉
上列被告因妨害國幣懲治條例案件，經檢察官提起公訴（99年度
偵字第10290 號），本院判決如下：
    主  文
柯富元犯妨害國幣懲治條例第三條第一項之偽造幣券罪，累犯，
處有期徒刑伍年捌月。扣案如附表所示之物沒收。
    事  實
一、柯富元曾因偽造貨幣、竊盜等案件，經法院判刑確定並執行
    完畢，最近一次經徒刑執行完畢，係因於民國95年12月間犯
    竊盜罪，經臺灣臺南地方法院96年度簡字第194 號判處有期
    徒刑3 月確定，於96年3 月27日易科罰金執行完畢。
二、詎其經前開徒刑執行完畢後五年內，仍不知悔改，猶利用其
    因家中原本經營印刷廠所掌握之技術，基於意圖供行使之用
    而偽造幣券之犯意，自98年4 月間某日起，至99年3 月17日
    ，即後開為警查獲時為止，接續在其位於高雄市○○區○○
    路530 巷25號之住處等處，以彩色雷射輸出（印刷機具未據
    扣案）方式，在其自不詳管道取得之特殊紙張上，套印面額
    新臺幣（下同）500 元紙鈔圖版影像，再經黏貼窗式光影變
    化安全線、光影變化箔膜並裁切之方式，偽造現行流通之新
    版500 元紙鈔，嗣因另案涉犯重利案件（另案審理中），為
    警於99年3 月17日，持本院核發之搜索票至其位在上址之住
    處執行搜索而一併查獲，扣得其所有如附表所示之物。
三、案經高雄市政府警察局移送臺灣高雄地方法院檢察署檢察官
    偵查起訴。
    理  由
壹、證據能力部分：
    按被告以外之人於審判外之陳述，雖不符刑事訴訟法第159
    條之1 至之4 之規定，然經當事人於審判程序同意作為證據
    ，法院審酌該言詞陳述或書面陳述作成時之情況，認為適當
    者，亦得為證據，刑事訴訟法第159 條之5第1項定有明文。
    本判決後開引用具有傳聞證據性質之證據資料，已經檢察官
    、被告及其辯護人於準備程序期日時，明示就各該證據之證
    據能力均不爭執，是其縱無刑事訴訟法第159 條之1 至第15
    9 條之4 或其他傳聞法則例外之情形，亦經本院審酌該證據
    作成之情況，既無違法取得情事，復無證明力明顯過低等情
    形，以得供做法院判斷事實之依據為適當，認為均有證據能
    力，得為證據。
貳、實體部分
一、前揭犯罪事實，除據被告柯富元於本院審理時，自承其家中
    於數年前，原本係以經營印刷廠為業，及前揭時地為警持本
    院核發之搜索票，在其位於上址之住處內，扣得其所有如附
    表所示面額500 元之偽鈔成品、半成品、紙張、金箔材料、
    裁切工具等情均坦承不諱，並經證人即承辦警員張豊鵬於本
    院審理時到庭就查獲經過證述綦詳，復有本院99年度聲搜字
    第493 號搜索票、高雄市政府警察局刑事警察大隊99年3 月
    17日搜索扣押筆錄及扣押物品目錄表、中央印製場99年5 月
    4 日中印發字第0990001621號函暨附件鑑定書、偵查中勘驗
    照片5 幀、扣押物品照片共32幀在卷可稽。訊據被告柯富元
    於本院審理時，雖矢口否認有公訴意旨指訴之偽造國幣鈔券
    犯行，辯稱：扣案偽鈔成品、半成品、紙張、金箔材料等物
    ，係伊於98年4 月間循網路跳蚤市場廣告，與自稱有一批連
    號贓款欲脫手之「陳先生」連絡，經約定以1 比20之比例交
    易，並按指定帳號匯款8 萬元後，由對方以宅急便寄送到伊
    住處，伊是收受後方才知道是偽鈔云云。惟查：
  (一)前揭自被告柯富元住處扣案之物，除附表編號2.、3.、4.、
    5.、6.所示，尚未完全印製或裁切完成之偽鈔半成品、材料
    等物，係在該址四樓深鎖之保險櫃內起出者外，其附表編號
    1.所示已經印製、裁切完成，而隨時處於堪供行使狀態之面
    額500 元偽鈔106 張（面額合計5 萬3 千元），則與其另案
    犯重利罪相關之客戶資料、借據、票據及現金3,400 元（真
    鈔）等物，均係由警方在上址客廳內查獲等情，除據被告柯
    富元自承、證人張豊鵬證述在卷，並有前引搜索扣押筆錄及
    扣押物品目錄表附卷可稽，申言之，前揭時地自被告柯富元
    住處扣得製造偽鈔相關之物，不僅自原始材料（紙張）、另
    經加工打印之特殊材料（已打印「500 」、「圓」字樣，可
    供剪貼套接於偽鈔主要紙材部分，混充防偽反光籤條之成捲
    金箔）、裁切工具、已經進行至不同階段、步驟之半成品，
    乃至成品等，各階段製程之產物均已具備，其經製造、裁切
    完成之成品，猶經被告與尚未完成而隱密藏放之半成品、材
    料分開，並連同其他現金、票據等物均放置於隨時可供取用
    流通之客廳抽屜中，與一般為供行使而向他人購得偽鈔成品
    ，或單純購入材料以待加工之情節，炯然有異。
  (二)被告柯富元於本院審理時，雖執前開情詞，辯稱係在網路上
    遭自稱陳先生之人，以1:20之代價出售連號贓款真鈔為詞所
    騙，乃購得扣案偽鈔材料、半成品及成品等物云云，然此除
    與其在警詢中供述，並先後於99年4 月7 日、5 月7 日經檢
    察官訊問時所確認之說詞，即：…伊以公用電話與對方聯絡
    ，自稱「陳先生」之男子於電話向伊說，他在製作面額伍佰
    元不等偽鈔，並先寄一張伍佰元偽鈔樣本給伊看，伊收到後
    ，看該樣本幾乎與真鈔相似，伊就再與對方聯絡，對方稱有
    伍佰元偽鈔半成品及成品1 批，願以1:20跟伊交易…（警卷
    第6 頁）；伊有看過警詢筆錄，都有按照伊的陳述記載（偵
    卷第22頁）；對方寄了一張伍佰元的樣品說是偽鈔…伊拿去
    三信銀行合作社，請行員鑑定…重點是伊自己怎麼看都是真
    的云云（偵卷第92頁），炯然有異，復與其在偵查中於99年
    5 月11日經檢察官複訊時改稱：當時伊跟陳先生聯絡，是對
    方自己硬要寄過來的，伊當初匯款8 萬元給他，是想要買聯
    號的贓款云云（偵卷第101 頁），亦有不符。衡情，姑不論
    依被告前後所辯，其向「陳先生」約定購買之物究為贓物或
    偽鈔，茲被告於本院審理時既自承其自匯出8 萬元以後，事
    實上即已不可能再與「陳先生」取得聯繫，則其人或為完成
    矇騙而依約定數量交付偽鈔；或因手邊偽鈔成品數量有限，
    而逕予短少之給付；甚或於收得被告所匯高達8 萬元，即被
    告自稱高出其每月約4 、5 萬元收入近兩倍之款項得手後，
    逕於網路上消失無蹤均可，要無甚至如被告於本院審理時所
    辯，已經被告於電話中強調不要偽鈔之情況下，仍將部分成
    品，連同數量非少，各已完成至不同階段，尚可供爾後另行
    製造完成使用之半成品，乃至於一般取得不易之上開特殊紙
    張、材料等物強加交付，徒然因給付與約定內容不符而與客
    戶橫生怨隙之必要，猶因辦理託運而徒增遭到循線追查而曝
    露行跡風險之理，遑論依被告個人條件背景，除因家中原本
    開設印刷工廠，對於印刷相關細部知識、技術及器械，已多
    有涉略外，其稍早於90年間猶曾因收集偽造紙幣並持以購物
    行使，而經法院依行使偽造通用貨幣罪，判處有期徒刑2 年
    確定，相關閱歷豐富，豈有遭逢此嚴重背於常情之詐騙手段
    而仍矇蔽不覺之理，是其前開所辯，顯係避重就輕之詞，欲
    蓋彌彰，茲被告柯富元於偽造貨幣完成後，既將成品與其他
    供流通使用之現金、票據等財物均置於客廳抽屜內，一併保
    管，主觀上顯有伺機行使之意，是其為意圖供行使之用而偽
    造上開貨幣之主觀犯意，亦堪認定，不因本案另有供被告印
    製偽鈔使用，並置於不詳處所之機具尚未據扣案而異其認定
    。本件被告犯罪事證已臻明確，應依法論科。
二、按妨害國幣懲治條例所稱國幣，係指中華民國境內，由中央
    政府或其授權機構所發行之紙幣或硬幣，該條例第1 條第1
    項定有明文。核被告柯富元所為，係犯妨害國幣懲治條例第
    3 條第1 項之偽造幣券罪。其前因竊盜案件，經臺灣臺南地
    方法院96年度簡字第194 號判處有期徒刑3 月確定，於96年
    3 月27日易科罰金執行完畢，有臺灣高等法院被告前案紀錄
    表1 份在卷可按，乃受徒刑之執行完畢，5 年以內因故意而
    再犯本件有期徒刑以上之罪，應依累犯之規定，加重其刑。
    爰審酌被告柯富元之年齡、品行、智識能力、犯罪動機、手
    段、情狀，犯罪對於法益所生侵害之程度，其為65年2 月15
    日出生、受有高職畢業教育程度、自稱以擺攤於夜市為業之
    人，有年籍資料附卷可參，並據其在本院審理時自陳在卷，
    前揭犯罪時年33歲，正值青壯，卻有數次犯罪經法院判刑確
    定並執行完畢之紀錄，除前開構成累犯之案件外，另於90年
    間曾因犯公共危險罪，經本院90年度雄交簡字第568 號判處
    拘役30日確定，於90年8 月14日易科罰金執行完畢；又90年
    間因犯行使偽造貨幣罪，經臺灣高等法院高雄分院91年度上
    訴字第394 號（本院90年度訴字第3087號）判處有期徒刑2
    年確定，於91年11月19日入監執行，93年2 月3 日因縮刑假
    釋出監，93年10月23日因保護管束期滿未經撤銷假釋而執行
    完畢，有臺灣高等法院被告前案紀錄表1 份、判決書2 份在
    卷可按，素行非佳，並考量其以電腦輸出在特製紙張上印製
    ，並貼以特殊打印處理之金箔偽造鈔券之方式，手法細緻，
    印製完成成品、半成品及持有所餘材料之數量，對於國家金
    融秩序造成危害之危險程度，及其犯罪後態度等一切情狀，
    量處如主文所示之刑，以資儆懲。
三、扣案如附表編號1.所示已經印製、裁切完成之面額500 元偽
    鈔成品106 張，應依妨害國幣懲治條例第6 條第1 項規定宣
    告沒收。如附表編號2.所示已經完成印製、黏貼金箔之偽造
    500 元鈔券，固據檢察官於起訴書中認為係偽鈔成品，然依
    其外觀既各為在同一A4規格紙張上印製而尚未裁切之500 元
    鈔券，依其客觀狀態，於完成最後裁切前，顯然尚未具備可
    供混充真鈔流通行使條件，不論其已經完成之步驟如何，要
    均難認為係偽鈔成品，應與附表編號3.、4.、5.、6.、7.所
    示等，其他供犯罪所用，並據被告自承為其購得而所有之物
    （裁紙機部分，見警卷第6 頁），均依刑法第38條第1 項第
    2 款規定宣告沒收。
據上論斷，應依刑事訴訟法第299 條第1 項，妨害國幣懲治條例
第3 條第1 項、第6 條第1 項，刑法第11條、第47條第1 項、第
38條第1 項第2 款，判決如主文。
本案經檢察官曾財和到庭執行職務
中    華    民    國    100   年    11    月    22    日
            刑事第十九庭  審判長法  官  陳志銘
                                法  官  林幸頎
                                法  官  陳松檀
以上正本證明與原本無異。
如不服本判決應於收受本判決送達後10日內向本院提出上訴書狀
，其未敘述上訴理由者，並得於提起上訴後10日內向本院補提理
由書狀（均須按他造當事人之人數附繕本）「切勿逕送上級法院
」
中    華    民    國   100    年    11    月    22    日
                                書記官  洪季杏
附錄本判決論罪之法條：
妨害國幣懲治條例第3 條
意圖供行使之用，而偽造、變造幣券者，處5 年以上有期徒刑，
得併科新臺幣5 百萬元以下罰金。
犯前項之罪，因而擾亂金融，情節重大者，處無期徒刑或10年以
上有期徒刑，得併科新臺幣1 千萬元以下罰金。
第1 項之未遂犯罰之。
【附表】
┌─┬────────┬───────────┬───┬──────┐
│  │    名    稱    │       外觀狀態       │ 數量 │  扣案地點  │
├─┼────────┼───────────┼───┼──────┤
│1.│面額新臺幣500 元│如市面流通之500 元鈔券│106 張│上開處所客廳│
│  │偽鈔「成品」    │                      │      │抽屜內      │
├─┼────────┼───────────┼───┼──────┤
│2.│面額新臺幣500 元│每張A4規格紙張併排印造│125 張│上開處所四樓│
│  │偽鈔「半成品」  │3 張500 元偽鈔完成待裁│（A4）│保險櫃內    │
│  │                │（起訴書歸類為成品）  │      │            │
├─┼────────┼───────────┼───┼──────┤
│3.│面額新臺幣500 元│每張A4規格紙張併排印製│1270張│上開處所四樓│
│  │偽鈔「半成品」  │3 張500 元偽鈔        │（A4）│保險櫃內    │
├─┼────────┼───────────┼───┼──────┤
│4.│空白之偽鈔用紙  │A4規格                │ 15張 │上開處所四樓│
│  │                │                      │      │保險櫃內    │
├─┼────────┼───────────┼───┼──────┤
│5.│印製偽鈔用壓線紙│A4規格                │ 12張 │上開處所四樓│
│  │                │                      │      │保險櫃內    │
├─┼────────┼───────────┼───┼──────┤
│6.│金箔紙          │成捲已經配合500 元鈔券│ 5 捲 │上開處所四樓│
│  │                │金箔部分打印字樣待裁貼│      │保險櫃內    │
├─┼────────┼───────────┼───┼──────┤
│7.│裁紙機          │                      │ 2 台 │上開處所二樓│
└─┴────────┴───────────┴───┴──────┘